【裁判字號】    98,重上更(四),14
【裁判日期】    980610
【裁判案由】    政府採購法等
【裁判全文】
臺灣高等法院刑事判決            98年度重上更(四)字第14號
上  訴  人
即  被  告  乙○○
義務辯護人  許華雄  律師
上列上訴人因政府採購法等案件，不服臺灣板橋地方法院90年度
訴字第189號，中華民國91年8月28日第一審判決（起訴案號：臺
灣板橋地方法院檢察署89年度偵字第19053號、第22999號），提
起上訴，經判決後，由最高法院第四次發回更審，本院判決如下
：
    主  文
原判決關於乙○○部分撤銷。
乙○○無罪。
    理  由
一、公訴意旨：乙○○係有志交通貨運有限公司（以下簡稱有志
    公司）負責人（有志公司違反政府採購法案件業經原審判決
    無罪確定），邱登山係蓬達貨運有限公司（以下簡稱蓬達公
    司）負責人（邱登山、蓬達貨運有限公司違反政府採購法案
    件，業經原審判決無罪確定），均係從事勞務運輸行業。台
    灣省菸酒公賣局（現改制為台灣菸酒股份有限公司，下稱公
    賣局）板橋分局下轄板橋、華江、中和、永和、新店、三峽
    、三重、蘆洲、新莊、淡水等十個配銷處，每二年辦理一次
    將轄屬配銷處之菸酒運輸轉送至零售商之採購招標，均係以
    配銷處為單位辦理招標。八十八年九月間，公賣局板橋分局
    在辦理八十九年、九十年菸酒運輸招標時，經公賣局板橋分
    局各課室及十個配銷處主管會議決議，為配合業務需要及降
    低運輸成本，八十九、九十年菸酒運輸招標分為甲、乙二線
    招標，甲線（含板橋、華江、中和、永和、新店、三峽等六
    個配銷處）招標金額為新台幣（下同）五千五百一十九萬四
    千元，乙線（含三重、蘆洲、新莊、淡水等四個配銷處）招
    標金額為五千零十九萬元，總計為一億零五百三十八萬元。
    公賣局板橋分局依據公賣局總局頒發之範本制定招標公告及
    須知，其規定為：(1)公司或行號領有登記運輸業務項目之營
    利事業登記證。(2)資本額在八百萬元以上。(3)投標廠商甲線
    需備有二十五輛車，總噸位九十五公噸以上；乙線需備有二
    十一輛車，總噸位八十九公噸以上。(4)已參加其他（公賣局
    ）分局配銷處運輸招標得標之車輛不得參與競標。(5)投標廠
    商每月營業額需在一百八十萬元以上，新成立之公司不受此
    款限制。(6)甲線押標金為五十萬元，乙線押標金為三十七萬
    元。(7)採單價決標，而資格標與價格標一次投標，分段開標
    ，先審核資格通過後，才可參與價格標。(8)開標時投標人可
    委託代表人參加。(9)投標人有二家以上公司行號者，僅准予
    一家參加投標。(10)得標廠商應於七日內簽約，否則沒收押標
    金。有志公司乙○○原係承作公賣局板橋分局三重、新莊配
    銷處八十七、八十八年菸酒運輸工作，有意再承作公賣局板
    橋分局辦理之八十九年、九十年菸酒運輸招標，惟有志公司
    僅有車輛八輛左右，不具前述廠商投標資格而無法參與投標
    ，故乙○○向合發物流有限公司（代表人癸○○，現更名為
    丙○○，下稱合發公司）實際負責人壬○○及威力汽車貨運
    公司（以下簡稱威力公司）負責人戊○○等借牌，並與蓬達
    貨運有限公司（以下簡稱蓬達公司，原係承作淡水配銷處八
    十七年、八十八年菸酒運輸工作）負責人邱登山達成協議，
    由乙○○以借牌之合發公司及威力公司投標，而邱登山以蓬
    達公司配合乙○○共同圍標原是二人承作之乙線配銷處菸酒
    運輸案，乙○○如能順利得標，則分配淡水配銷處之路線予
    邱登山營運。公賣局板橋分局於八十八年十一月三十日（公
    訴意旨誤載為八十九年十一月三十日）上午十時辦理甲線招
    標，乙○○先以借牌之合發公司作試探性投標（如合發公司
    投標甲線未得標，則再參與乙線投標），另有常億交通公司
    、萬有汽車公司等總計三家廠商參與競標，惟合發公司與常
    億公司皆因未附足招標規定之行照數量，資格審未通過，不
    得參與開標，結果萬有汽車公司以二‧七八元低於底價得標
    。同日下午二時板橋分局辦理乙線招標，乙○○原規劃以借
    牌之合發公司及威力公司，加上邱登山之蓬達公司以提高報
    價協助共同圍標，但合發公司在參與甲線投標時即資格審未
    過，無法再參與乙線投標，故乙○○只有以威力公司投標，
    另有二重交通企業有限公司（以下簡稱二重公司）等總計三
    家廠商參與競標，經開標三家廠商報價均高於底價，經減價
    比價三次，三家廠商報價仍高於底價，故公賣局板橋分局當
    場宣佈廢標。甲線得標廠商萬有汽車公司未依招標須知規定
    於限期內和板橋分局辦理簽約，公賣局板橋分局依「政府採
    購法」沒收押標金五十萬元及裁處停權一年之處分。經行政
    院公共工程委員會告知因沒收押標金需再度辦理招標時，仍
    以第一次招標，等標期為二十八天之方式辦理，故板橋分局
    訂於八十九年一月十五日再次辦理甲線招標，乙○○另基於
    偽造文書之概括犯意，偽刻來旺貨運交通公司（以下簡稱來
    旺公司）章，偽造來旺公司之投標單，再冒名郵寄投標持以
    行使，孰知投標當日來旺公司實際負責人庚○○委託辛○○
    代表親自投送標單參與競標，惟公賣局板橋分局總務子○○
    告知來旺公司已郵寄投標，故辛○○未再提送標單，而當日
    僅有來旺公司一家廠商投標，公賣局板橋分局即宣告流標，
    辛○○即領回該份郵寄之來旺公司標單交予庚○○，經確認
    係偽刻來旺公司章冒名投標。而公賣局板橋分局則再訂於八
    十九年一月三十一日辦理甲線第二次招標，此次乙○○則向
    展興汽車貨運有限公司負責人丁○○借牌投標，惟行政院公
    共工程委員會於八十九年一月二十九日傳真指示板橋分局辦
    理之菸酒運輸招標公告中關於廠商資格限制等不符「政府採
    購法」規定，故板橋分局依指示暫停甲線開標。公賣局板橋
    分局於八十八年十二月二十日辦理乙線第二次招標，乙○○
    仍以借牌之威力公司及邱登山之蓬達公司配合圍標，而二重
    公司亦參與競標，經開標三家廠商報價均高於底價，經減價
    比價二重公司以四元單價得標。惟乙○○不甘圍標不成，遂
    再請邱登山幫忙，由乙○○撰稿以威力公司名義，而邱登山
    配合以蓬達公司名義，共同向公賣局板橋分局檢舉二重公司
    得標乙線菸酒運輸案之車輛與臺灣省菸酒公賣局台北分局（
    以下簡稱台北分局）辦理之菸酒運輸得標之車輛重複，違反
    前述招標公告之規定，應取消二重公司得標資格，而乙○○
    借牌之威力公司和邱登山之蓬達公司則可依「政府採購法」
    規定，取得議價而得標。公賣局板橋分局在接獲檢舉後查察
    ，二重公司投標乙線之車輛與台北分局菸酒運輸案得標車輛
    確有部份重複之情事，與招標規定不符，經陳報總局後奉指
    示，原得標廠商二重公司撤銷得標資格，其押標金無息發還
    ，無停權處分，後續事宜另請依「政府採購法」施行細則第
    五十八條規定辦理。故公賣局板橋分局即依總局指示通知威
    力公司及蓬達公司於八十九年二月二日辦理議價，惟行政院
    公共工程委員會於八十九年一月二十九日傳真指示公賣局板
    橋分局辦理之甲、乙二線菸酒運輸招標公告中關於廠商資格
    限制不符「政府採購法」規定，故公賣局板橋分局依指示亦
    暫停乙線之開標。乙○○眼見花下心血借牌及委請邱登山協
    助配合圍標，即將得標承作，卻遭行政院公共工程委員會及
    板橋分局暫停開標，故以借牌之合發物流公司、威力公司名
    義及邱登山之蓬達公司協助，向菸酒公賣局及行政院公共工
    程委員會提出陳情及異議，要求公賣局板橋分局繼續辦理乙
    線招標，由威力公司及蓬達公司議價決標，以遂行其得標承
    作之目的。惟合發物流公司、威力公司、蓬達公司之陳情書
    函內容及筆跡雷同，通訊地址均為台北郵政七七─四四號信
    箱，經行政院公共工程委員會認定三家公司疑涉有觸犯「政
    府採購法」第八十七條之罪或足以影響採購公正之違法或不
    當行為，嗣於八十九年九月一日經檢察官指揮法務部調查局
    臺北縣調查站人員持搜索票，在臺北市○○街四十一巷七號
    之有志公司處，扣得如附表一所示之物、在臺北市○○街二
    十七號二樓之蓬達公司處，扣得如附表二所示之物，始查知
    上情。
二、公訴證據及起訴法條：
  (一)邱登山於法務部調查局初訊及偵查中之證詞，證明被告邱登
    山配合被告乙○○圍標公賣局板橋分局乙線菸酒運輸招標及
    被告乙○○提供陳情書等稿本請其協助陳情抗議之事實。
  (二)證人即合發物流公司負責人壬○○於法務部調查局及偵查中
    之證詞，證明被告乙○○向其借合發物流公司之牌照參與投
    標，且被告乙○○連續冒用合發物流公司名義，向公賣局板
    橋分局提出陳情之事實。
  (三)又證人即威力公司負責人戊○○於法務部調查局及偵查中之
    證詞，證明被告乙○○以爭取生意為由，向其借得威力公司
    證照等資料，參與公賣局板橋分局菸酒運輸招標，並以威力
    公司名義陳情之事實。
  (四)證人即二重公司負責人甲○○於法務部調查局調查時之證詞
    ，證明被告乙○○、邱登山二人，有圍標公賣局板橋分局八
    十九年度及九十年度之菸酒運輸招標工程之犯意聯絡及行為
    之分擔。
  (五)證人即公賣局板橋分局業務承辦人寅○○、總務子○○、會
    計常悅三人於法務部調查局調查時之證詞，證明被告乙○○
    涉嫌與邱登山共謀圍標公賣局板橋分局八十九、九十年菸酒
    運輸招標等情。
  (六)證人即來旺公司負責人庚○○及職員辛○○於法務部調查局
    調查中及偵查時之證詞，證明被告乙○○偽刻來旺公司印鑑
    ，冒用來旺公司之名義，參與公賣局板橋分局八十九、九十
    年菸酒運輸之招標等情。
  (七)證人即展興公司丁○○於法務部調查局調查時之證詞，證明
    被告乙○○卻未經其之同意，偽刻展興公司印鑑等情。
  (八)八十九年九月一日於有志公司查扣之如附表一所示之物及在
    臺北市○○街二十七號二樓之蓬達公司處扣得如附表二所示
    之物，證明被告上開之犯罪事實。
  (九)政府採購法第八十七條第四項之意圖影響決標價格或獲取不
    當利益罪及刑法第二百十六條、第二百十條之行使偽造私文
    書罪。
三、被告辯解要旨：
  (一)否認有何違反政府採購法及行使偽造文書犯行。
  (二)合發公司壬○○、威力公司戊○○同意借牌給我，我以渠等
    名義分別參與甲、乙線之投標，並無利用合發公司、威力公
    司共同參與甲線投標；且蓬達公司參與乙線投標，係該公司
    自己參與，並無請邱登山協助配合圍標；另向展興公司借牌
    參加甲線八十九年一月三十一日第二次投標，所借牌之公司
    均僅一家公司，不可能圍標；又合發公司及威力公司即均同
    意借牌，自屬同意其書寫書狀向主管單位異議及陳情，威力
    公司之代表人戊○○收受工程會之函文，尚轉寄給我收受，
    威力公司有同意我書寫書狀，故無偽造文書可言。又合發公
    司僅參與甲線投標，支票號碼FK0000000，票面金額三十七
    萬元支票乃威力公司投標乙線之用。
四、爭點整理：
  (一)被告是否基於影響決標價格或獲取不當利益之意圖，而借用
    合發公司、威力公司、展興公司之牌照參與公賣局板橋分局
    之甲、乙線配銷處菸酒運輸招標案，而違反政府採購法第八
    十七條第四項之規定。
  (二)被告是否有偽造來旺公司大小章，冒用來旺公司名義參與八
    十九年一月十五日甲線第一次招標之犯行。
  (三)被告是否未經合發公司、威力公司之授權而擅以該公司之名
    義書寫書狀，分別向台灣省菸酒公賣局、公賣局板橋分局及
    行政院公共工程委員會提出陳情及異議。
五、本院判斷：
甲、程序事項：
    本件認定事實所引用之本件卷內所有卷證資料（包含人證與
    文書證據、物證等證據）之證據能力，檢察官及被告、辯護
    人於本院審理時均不爭執，且並無證據證明係公務員違背法
    定程序所取得；又卷內之各項文書證據，亦無刑事訴訟法第
    159條之4第1款、第2款顯有不可信之情況，而不得作為證據
    之情形，或有刑事訴訟法第159條之4第3款其他可信特別情
    況下所製作之文書，而得作為證據，均認有證據能力，合先
    敘明。
乙、實體事項之判斷：
  (一)被告單純借用合發公司、威力公司、展興公司之牌照參與公
    賣局板橋分局公告之甲、乙線配銷處菸酒運輸招標案，並無
    違反九十一年二月六日修正前政府採購法第八十七條第四項
    之規定：
  1.政府採購法於九十一年二月六日修正前，該法第八十七條第
    四項對於單純借用他人名義或證件參與投標之行為並無科處
    刑罰之規定；
    按公共營繕工程採用比價方式辦理，旨在藉由比價競標之方
    式，以彰顯程序之公平，並期得以合理、低廉之價格發包工
    程，俾達節省公帑之目的，故政府採購法係為建立政府採購
    制度，依公平、公開之採購程序，提升採購效率與功能，確
    保採購品質為其立法目的。而政府採購法第八十七條第四項
    （與九十一年二月六日修正前同法第八十七條第四項之規定
    相同）規定：「意圖影響決標價格或獲取不當利益，而以契
    約、協議或其他方式之合意，使廠商不為投標或不為價格之
    競爭者，處六月以上五年以下有期徒刑，得併科新台幣一百
    萬元以下罰金。」之處罰，此條項之處罰前提需有「影響決
    標價格或獲取不當利益」之意圖，而行為人手段則須為「以
    契約、協議或其他方式之合意」，其結果須為「使廠商不為
    投標」與「使廠商不為價格競爭」。而所謂「使廠商不為價
    格競爭」係指原有投標意思之廠商，由於合意之結果而不為
    價格競爭。換言之，如投標者本無投標之意思，而為陪標即
    容許他人借用本人名義或證件參加投標者，修正前之政府採
    購法並無處罰明文；又其所謂「使廠商不為投標或不為價格
    之競爭」之「廠商」，係本罪行為之客體。如投標之廠商本
    無投標之意思，僅為陪標而容許他人借用其人名義或證件參
    加投標者，因該廠商並非政府採購法第八十七條第四項規定
    之被害客體，自不能以該罪相繩。故在九十一年二月六日政
    府採購法第八十七條第五項修正公布生效前，若行為人僅係
    單純借用他人名義或證件參與投標之行為，則出借名義或證
    件之「廠商」，本身既無參與投標或競價之意思，行為人自
    無使該「廠商」不為投標或不為價格競爭決意之可言，不得
    依修正前政府採購法第八十七條第四項規定處罰。至行為人
    是否該當於公平交易法所規範之聯合行為，係另一問題。此
    觀政府採購法第一百零一條第一款（九十一年二月六日修正
    前亦同）就機關辦理採購，發現廠商有容許他人借用本人名
    義或證件參加投標者，僅應將其事實及理由通知廠商，並附
    記如未提出異議者，將刊登政府採購公報而已，對該借用他
    人名義、證件投標及容許他人借用本人名義、證件參加投標
    者，並無科處刑罰之規定，參以九十一年二月六日修正之政
    府採購法第八十七條第五項增訂：「意圖影響採購結果或獲
    取不當利益，而借用他人名義或證件投標者，處三年以下有
    期徒刑，得併科新台幣一百萬元以下罰金。容許他人借用本
    人名義或證件參加投標者，亦同。」之處罰，足證修正前之
    政府採購法第八十七條第四項，並未涵蓋廠商借牌陪標之行
    為在內（最高法院96年台上字第878號、94年台上字第1000
    號判決意旨參照），合先敘明。
  2.共同被告邱登山所經營之蓬達公司確係自行支付押標金與被
    告借牌之威力公司所參加之乙線第一、二次投標，其間均有
    二重公司參加競標，證明被告並無向邱登山借牌圍標；
    又同案被告邱登山於調查局雖陳稱：被告當時向威力公司借
    牌競標，目的就是要得標，有告訴我此意圖，希望我能夠幫
    忙，所以我在寫蓬達公司之標單時即把標價寫的比較高，讓
    被告有機會得標（他字第七五０號卷第一０八頁背面），然
    嗣後卻陳稱：並未配合被告圍標，我參加乙線第一、二次投
    標之押標金三十七萬元，均係由我自行支付；且乙線第一、
    二次招標時，均有二重公司參加競標，不可能圍標，倘我為
    使被告借牌之威力公司得標，大可退出投標，無須參加競標
    ，而由威力公司、二重公司競標即可；又乙線第二次開標後
    ，因標金高於底價，尚由二重公司、被告代表之威力公司、
    蓬達公司三家競標比價，我確有自行投標之意思等語。觀諸
    同案被告邱登山前後所陳不一，被告是否有圍標意圖，已難
    遽信。佐以同案被告邱登山參加乙線第一、二次投標之押標
    金既均係自行支付，有庭呈台北銀行劍潭分行為付款人，票
    面金額三十七萬元，發票日八十八年十一月二十九日、八十
    八年十二月十八日，支票號碼JT0000000號、JT0000000號支
    票各一紙及台北銀行支票申請書代收入傳票二紙等影本存卷
    可憑（原審卷(一)第七十七至八十頁），是同案被告邱登山事
    後所陳，尚非虛妄。又以被告向合發公司、威力公司借牌參
    與投標，合發公司、威力公司投標所提出之押標金，均由被
    告以其前妻盧姿璇在台北銀行福港分行第二五四三七號甲存
    帳戶之五十萬、三十七萬支票支付，有該等支票影本扣案足
    考，倘被告係向同案被告邱登山借牌圍標，參諸合發公司、
    威力公司均由被告提供押標金參與投標，被告亦應代蓬達公
    司準備押標金投標，然蓬達公司參與投標之押標金確實由同
    案被告邱登山自己支付，則同案被告邱登山確係自己以蓬達
    公司名義參加投標，並非配合被告圍標，案經原審確認屬實
    ，判決無罪確定，證明被告並無以威力公司及與共同被告邱
    登山借牌圍標之情事。
  3.根據證人寅○○之證言，蓬達、威力、二重等三家公司競標
    之標價及減價比較均相差不多，並無明顯提高底價之圍標情
    形：
    證人即法務部調查局調查員辰○○於原審審理時雖證述：邱
    登山筆錄上所言底價較高，係以八十九年乙線第二次競標三
    家公司比價結果，蓬達公司底價較高等語。惟證人即公賣局
    板橋分局股長寅○○於原審審理時證稱：一次合約定二年，
    如果底價與得標價差一元，會相差二百四十萬元，我認為底
    價是四元左右等語。再參以乙線第一、二次投標紀錄（他字
    第七五０號卷第十三、十四頁），乙線第一次投標，三家公
    司標價及減價後，均約四元，且彼此相差約０．四元至０．
    一五元左右；第二次投標蓬達公司與二重公司差約０．四二
    元，與威力公司相差０．０一元，均無明顯提高價錢之情形
    。且各家標價係根據各該公司營運成本而計算，故各該公司
    出價之標金自有差異，尚不能以三家公司比價後，有價錢較
    高情形，即認為有提高價錢之情事。故同案被告邱登山於調
    查局證述有提高底價一節，並無其他證據可佐，亦無從作為
    認定被告有與共同被告邱登山合意圍標之論據。
  4.根據合發公司實際負責人壬○○、威力司負責人戊○○及展
    興公司負責人丁○○均一致證稱確有同意被告借用其公司名
    義及證件參與投標，益證被告並無使壬○○、戊○○不為投
    標或有價格上合意及不為價格競爭之圍標情事：
    本件證人即合發公司之實際負責人壬○○證述：被告借牌參
    與公家投標，由被告自行支付押標金等語；證人即威力公司
    負責人戊○○證稱：有交付附表一編號二之證物給乙○○，
    乙○○向我說要我公司資料以我公司名義與其他公司簽約，
    我不介意他與哪家公司簽約等語（見原審卷(一)第178頁）；
    證人即展興公司負責人丁○○證述：被告找我合作投標，以
    我擔任負責人之展興公司名義，參加板橋分局之運輸招標，
    我認為可擴充營業據點及有利潤可賺，便同意與乙○○合作
    ，我交付公司之大小章給乙○○及公司執照、營利事業登記
    證、公司所屬車輛之車籍資料；編號四展興汽車貨運公司押
    標金信封是我委託乙○○寫的等語（見偵字19053號卷第14
    頁、原審卷(一)第67頁）。綜觀渠等所證，渠等均僅容許被告
    借用其名義及證件參與投標。被告以合發公司參與甲線第一
    次投標、威力公司參與乙線投標，展興公司參與甲線八十九
    年一月三十一日第二次投標，自無使壬○○、戊○○、丁○○不為投標或不為價格競爭決意之可言。再參酌證人甲○○
    證述：二重公司參與乙線第一、二次之投標，第一、二次均
    曾減價比價，與被告沒有往來，亦沒有說好價錢等語。據此
    可知，威力公司、蓬達公司、二重公司等三家公司，於參與
    乙線第一、二次投標，其間並無價格上合意，或不為價格競
    爭之事實，堪以認定。
  5.再依證人寅○○、子○○、常悅就甲、乙線各次投標過程之
    說明，亦證稱被告僅係借牌參與投標，並無其他圍標之事證
    ：
    至證人即公賣局板橋分局股長寅○○、總務子○○、會計常
    悅所證，均僅就公賣局板橋分局甲、乙線各次投標之過程提
    出說明，尚難遽論被告實際上有以合意使廠商不為投標或不
    為價格之競爭。又行政院公共工程委員會以八十九年二月十
    九日（八九）工程企字第八九○○三二七三號函，僅在於發
    交公賣局板橋分局調查合發公司、威力公司、蓬達公司是否
    有涉嫌圍標之事實，尚不得以此函示逕認為被告有涉嫌圍標
    之事實。再者，被告借牌參與投標係違反政府採購法第一○
    一條起至第一○三條等相關規定，依法應送行政院公共工程
    委員會刊登公報，並予以懲處停權三年，業據常悅證述在卷
    ；證人丑○○於原審亦證稱就我所知有可能一家公司出面投
    標，由數家公司支援車輛運輸，至於他們交易貨款如何分配
    ，我不清楚等語（見原審卷(一)第180頁），可見，借牌投標
    在車輛運輸業界係常見之事，被告借牌投標，亦不足以證明
    其有何圍標之情事，另其餘扣案資料，亦僅被告參與投標之
    相關資料，尚難證明被告有何圍標事實。
  6.依被告所經營有志公司之營業處所查扣之投標相關資料亦無
    被告以借用之合發公司、威力公司名義就同一路線之投標案
    圍標之情事：
    本件案發時於八十九年九月一日在有志公司處，雖扣有合發
    公司關於甲、乙線之投標相關資料，然被告於調查局自承：
    本來我以合發公司名義投標，沒有決定要投甲線還是乙線，
    故標單甲、乙線都準備，最後決定以合發公司投標甲線等語
    （他字第七五０號卷第一二九頁反面），參以公賣局板橋分
    局扣得之甲、乙線投標資料，合發公司、威力公司確實僅分
    別參與甲、乙線之投標，有公賣局板橋分局辦理八十九、九
    十年菸酒運輸招標相關資料扣案可參，自無相關積極證據證
    明被告本即以合發公司、威力公司就同一路線圍標之情。
  7.結論：
    綜上所述，被告雖向合發公司、威力公司、展興公司等三家
    借牌，參與公賣局板橋分局之投標，然被告係分別以合發公
    司名義參與甲線第一次投標，以威力公司名義參與乙線第一
    、二次投標、以展興公司名義參與甲線八十九年一月三十一
    日第二次投標，被告僅係借牌投標而已，並無聯合三家公司
    同時參與同一次投標之情形，亦無與蓬達公司共同圍標。從
    而，參諸前揭判決意旨難認定被告與何家公司有何合意不為
    價格之競爭或不為投標之情形，而違反修正前政府採購法第
    八十七條第四項之規定。
  (二)被告並無偽造來旺公司大小章，冒用來旺公司名義參與八十
    九年一月十五日甲線第一次招標之犯行：
  1.證人庚○○、辛○○於偵查中雖證稱；調查局於八十九年九
    月一日在有志公司查扣偽造之來旺公司大小章，與當初遭冒
    名參與投標之來旺公司之投標上之來旺公司大小章及地址之
    長條章均相符等語（偵字第一九０五三號卷第十七、二十一
    頁）。然證人庚○○證稱：自公賣局取回的標單早在八十九
    年二月份公司裝潢時已遺失，所以沒有核對與調查局給我看
    的來旺公司印章是否相符。標單取回後，我沒仔細看標單上
    的印章等語。證人辛○○亦證述：我在調查局訊問時標單就
    已經丟掉了，我當時領回標單時，並沒有看標單上來旺公司
    之印鑑章是何形狀，整個信封領回來交給庚○○，所以不清
    楚，來旺公司之四方印鑑章二個，是否偽刻我不清楚，要問
    庚○○等語。是依庚○○、辛○○二人之證言均無法確定該
    所謂以來旺公司名義函寄甲線第一次招標之標單上來旺公司
    印鑑章形狀為何。
  2.證人即法務部調查局調查員卯○○於原審審理時證述：偵查
    卷第一九０五三號第二十二頁的委託書是公賣局提供的，二
    十三頁上面的章是扣案的章，下面的章是來旺公司的章，二
    十三頁的紙張是我們查扣後任意蓋在紙上作為辨識之用，並
    非標單上的章，因為沒有查獲標單，我們只是要求證人憑印
    象去認定扣案的章，與標單的章是否相符，並未以標單核對
    扣案的章是否相符，證人說標單已經遺失等語。是互相勾稽
    渠等所證，八十九年一月十五日甲線第一次招標所偽造之來
    旺公司投標單及其上之大小章印文，因早已遺失，無從察悉
    是否即為被告遭扣案之來旺公司大小印章及長條章；且遍查
    卷內並無來旺公司參加甲線後續投標之相關資料，亦無從鑑
    定遭偽造之來旺公司標單與扣案之來旺公司大小印章是否相
    符。又證人庚○○於原審審理時亦證稱：「有參加乙線（應
    係甲線）開標，以來旺公司名義參與投標，我們是委託辛○○負責投標業務．．．」；證人辛○○亦證稱：「．．．有
    參照乙線（應係甲線）招標．．．」等語（見原審卷(一)第61
    、62頁），本院審理中依最高法院發意旨應予查明在被告之
    有志公司所查扣之來旺公司及己○○印章來源如何，是否確
    係被告所偽刻，應否負相關刑責，經本院依聲請函請臺灣省
    菸酒股份有限公司板橋營業處查明來旺公司於八十九年間有
    無參與原臺灣省菸酒公賣局板橋分局甲線第一次招標，據該
    處函覆：「‥‥本處於89年1月15 日辦理『89一90年配銷機
    構甲線菸酒貨品配送運輸』第一次招標案時，來旺貨運交通
    有限公司確有參與投標，惟因未達法定家數予以宣布流標（
    如附件一），其投標文件並由受託人辛○○領回（如附件二
    ），後續招標案，該公司均未參與投標。」等情，有台灣菸
    酒股份有限公司板橋營業處98年3月26日台菸酒板營行字第0
    980000966 號函及所附之流標紀錄、委託書影本附本院更四
    審卷可稽，證人來旺公司負責人己○○於本院更四審交互詰
    問時亦證稱當年都是其先生庚○○在處理，足證來旺公司當
    年確有參與甲線之投標，證人庚○○於原審既證稱曾委託辛○○參與投標，證人辛○○亦證稱．．．受委託參加投標等
    語，則二人所稱乙線投標應係甲線之誤，另所稱未以來旺公
    司名義參與甲線之第一次投標，所領回之投標單上之印章與
    來旺公司不符云云，是否屬實，即有疑義，則來旺公司當年
    既確有參與甲線投標，且該次之招標係因未達法定家數而流
    標，公訴人徒憑該扣案之來旺公司大小章推測該所謂已丟棄
    不存在之來旺公司標單，係以該扣案之來旺公司大小章所偽
    造參與投標，殊屬無據。
  3.至於扣案之來旺公司大小章來源究竟如何，據被告辯稱因其
    與來旺公司之會計係同一人，會計師叫我把印章交給來旺公
    司，與甲線招標無關等語，查公司除印鑑章外，其他之木刻
    印章或橡皮圖章常會因有不同用途而有多個備用，參以在有
    志公司查扣之印章除來旺公司大小章外，另有與本案無關之
    宏亞、隆達、太左、宏輝、久裕等公司之公司章及鄭彩雲、
    洪鴻麟、黃德隆、高福則之印章等扣押物（詳見扣押物清單
    ），被告所辯因作帳需要受託轉交，尚無悖常情；且證人庚○○、辛○○亦均無法證明於被告公司查獲之來旺公司印章
    係被告所偽刻，復查無其他證據足資證明被告確有偽刻來旺
    公司之印章，自難率予認定該來旺公司之印章係被告所偽刻
    。本案被告乙○○既未再以該扣案之來旺公司名義或使用該
    公司之印章參加甲線後續或乙線之投標事宜，對來旺公司、
    其他參與投標人及菸酒公賣局自無造成任何損害。按犯罪事
    實應依證據證明之，無證據不得認定犯罪事實，僅憑扣案之
    來旺公司大小章，實不足以證明被告以扣案之來旺公司大小
    章，冒名來旺公司參與八十九年一月十五日甲線第一次投標
    之犯罪行為。
  (三)被告係經合發公司、威力公司之概括授權而以該公司之名義
    書寫書狀，分別向台灣省菸酒公賣局、公賣局板橋分局及行
    政院公共工程委員會提出陳情及異議：
  1.證人壬○○、戊○○確曾分別借合發與威力公司執照予被告
    參與菸酒運輸招標案：
    被告因有志公司車輛不足，不具備廠商投標資格而無法參與
    投標，乃為參與公賣局板橋分局前開菸酒運輸招標案之故，
    而向證人壬○○、戊○○借用合發、威力公司名義參與前述
    標案之投標行為，為被告所不爭執，且證人壬○○於調查站
    調查中證稱：被告表示要參加某公家單位的運輸招標投標，
    希望借我公司的牌照參與投標，不好意思拒絕，同意將公司
    執照、運輸執照、營利事業登記證及公司所屬車輛行照資料
    交給公司小姐轉交被告等語（他字第七五０卷第九十一頁反
    面）。證人戊○○於調查站亦證稱：當初被告要我提供公司
    執照及營利事業登記、公司所屬貨車行車執照等影本，但未
    明確告知用途，僅單純以為被告爭取到生意，商借我公司資
    格相關文件等語（他字第七五０號卷第八十六、八十七頁反
    面），以壬○○、戊○○與被告同為台北市汽車貨運商業同
    業公會理監事，彼此間應無任何仇恨，所證自屬非虛，是證
    人壬○○、戊○○各出借合發、威力公司執照，同意被告以
    之參與競標生意之事實，已詳如前述。
  2.證人壬○○既同意被告以合發公司名義參與菸酒運剸投標案
    ，自有默示授權同意被告刻合發公司大小章以供投標及後續
    異議申訴之用；
    至於系爭被告以合發公司名義提出檢舉書所用之印章、印文
    ，據證人壬○○於偵查中陳稱：沒有借他公司大小章（他字
    第七五○號卷第一○三頁），我們在開理監事會議完畢後，
    被告私下找我談，我請我太太準備資料給他，公司大小章是
    我授權被告去刻的等語（偵字第一九０五三號卷第一一九頁
    反面），核與其嗣後在原審所證述：被告來找我合作，他說
    他的車輛不夠，希望以我公司名義參與競標，得標後各自承
    銷何配銷處還沒有談到，我交給他公司執照、公司大小章等
    資料，標甲線或乙線我不清楚等語（原審卷(一)第九十頁），
    對於是否有交付合發公司大小章與被告一節，前後所述雖矛
    盾不同，然經詳核上開投標資料上合發公司大小章與附表三
    所示以合發名義出具之申請書等文書上合發公司大小章，以
    肉眼觀之，無論印章大小、字體式樣均相仿，倘被告僅將投
    標所需資料攜至合發公司蓋用大小章，何以事後被告陸續以
    合發公司名義出具之申請書等文書上大小章竟會與投標資料
    上合發公司大小章相仿，顯然被告應持有蓋在投標資料上之
    合發公司大小章無誤。證人壬○○既已知悉被告要參加某公
    家單位的運輸招標，衡情參加公家機關之招標，在投標所需
    資料上應蓋用參與投標公司之大小章，此為一般有社會歷練
    之人所應知悉之事。又因證人壬○○於本院更二審證述：公
    司印章不可能借給被告等語（本院更二審卷第八十二頁反面
    ），顯然被告所持有合發公司之印章雖非壬○○所交付，然
    證人壬○○既將合發公司相關投標資料交予被告，理應知悉
    被告於參加公家機關之投標資料上須蓋用合發公司之大小章
    ，則其自有默示同意被告刻合發公司大小章供投標使用，尚
    與常情不悖。自應以證人壬○○於偵查中所證較為可採，被
    告自無偽造合發公司印章及負責人章以提出異議及申訴程序
    之情。
  3.證人戊○○既同意提供威力公司資格文件給被告以威力公司
    名義簽約爭取生意，雖未將公司大小章交付被告，依常情亦
    默示同意代刻威力公司大小章使用：
    另證人戊○○雖證稱：不知被告參與板橋分局投標，沒有授
    權他蓋公司章及個人私章，然亦稱：被告向我說要我公司資
    料以我公司名義與其他公司簽約，那家公司不清楚，為何以
    我的名義簽約不清楚，我也不介意他與那家公司簽約等語（
    原審卷一第一九八頁）。查證人戊○○曾參與軍方投標業務
    ，有證人丑○○證述在卷（原審卷一第一七七頁），其理應
    知悉無論參與投標或爭取生意所簽訂之書面契約，均應蓋有
    投標公司或契約當事人之公司大小印章。證人戊○○既同意
    提供威力公司資格等相關文件給被告以威力公司名義爭取生
    意，如未將威力公司大小章交給被告，自應有默示同意被告
    刻威力公司大小章以供投標及簽訂契約使用。是被告應係在
    壬○○、戊○○明示同意借牌投標及默示同意代刻威力公司
    、合發公司大小章參與投標之事實，堪以認定。則在合發公
    司、威力公司之大小章應均為壬○○、戊○○默示同意下所
    篆刻，該等印章自屬真正，以該等印章蓋用之印文，均無偽
    造可言。
  4.最高法院發回意旨以公訴意旨以合發及威力公司雖均同意借
    牌予被告參與投標，然是否亦授權同意以合發及威力公司名
    義提出異議與申訴，另被告以借牌之合發物流名義參與前台
    灣省菸酒公賣局板橋分局甲線之招標，倘被告未另獲合發公
    司之授權，即以合發公司名義繕寫申請書、異議書、陳情書
    ，向有關機關檢舉公賣局板橋分局乙線得標廠商違反招標規
    定，應撤銷決標，能否謂係行使投標人之權利等情，惟按政
    府採購法第七十四條規定：廠商與機關間，關於招標、審標
    、決標之爭議，得依本規章規定提出異議及申訴。其立法目
    的仍因政府採購行為一向被認定係私經濟行為，廠商與機關
    之間如有爭議，本應循民事程序解決，惟因廠商於招標、審
    標、決標階段，與機關並無契約關係，難有可供提起訴訟之
    訴因，故為增加廠商之救濟與保護，並兼顧政府採購之時效
    性需求，爰參酌「政府採購協定」第二十條之規定，訂定異
    議及申訴程序。查證人壬○○於法務部調查局雖證稱：被告
    乙○○連續冒用合發公司名義，向公賣局板橋分局提出陳情
    、異議之事，我完全不知情等語（他字第七五０號卷第九三
    頁）。另證人戊○○於調查站及原審中亦證稱：我接獲行政
    院公共工程委員會函覆威力公司競標板橋分局乙線菸酒運輸
    招標之陳情文書，始知被告乙○○以威力公司名義陳情，且
    二重公司亦曾向我查詢威力公司投標之事，且我並曾出面制
    止被告乙○○之上述行為，被告乙○○亦當面口頭答應，但
    我不知道被告乙○○未經其同意擅自以威力公司名義抗議陳
    情，亦未曾見過卷附之威力公司具狀之書狀，大小章不是我
    們公司的，也不知道乙○○有寫這些申請書，也沒告訴我等
    情（他字第七五０號卷第八八頁、原審卷第六十三頁、第一
    七七至一七八頁）。然對於證人戊○○於原審所稱當年係經
    二重公司負責人甲○○告知是否有對二重公司得標案提出異
    議、申訴，始知悉被告曾以其公司名義提出異議，曾向被告
    抗議反對一節，經本院更四審時，依職權補充詢問證人甲○○卻具結證稱，並無詢問戊○○、壬○○有關陳情、異議之
    事（詳見本院九十八年五月二十日審判筆錄），與證人戊○○前於原審所述已有不符，況證人戊○○於本院更四審中，
    對於辯護人詰問「你同意被告參加投標，如果被告參加投標
    發現招標有違法，用你公司名義來陳情、異議，有無違背你
    本意？」，答稱「沒有違背我本意」等語（詳見本院九十八
    年五月六日審判筆錄），依上所述，證人壬○○、戊○○既
    同意出借合發公司及威力公司之名義供被告參與公賣局板橋
    分局前開標案投標之初衷，當然意在使被告順利取得標案，
    是渠等授權被告使用合發公司、威力公司名義，提出投標單
    參與投標，對於不符規定之招標流程或不符資格者之參與投
    標，或機關審標、決標，得以各該借標公司之名義提出檢舉
    、異議或申訴，及得標後之簽約，均應包括在授權範圍之內
    ，否則自無從達於借牌投標之目的，乃事理之情。是被告辯
    稱其獲授權參與投標，借標廠商非僅限於授權提出標單投標
    而已，其他對於採購流程中，包括對於公告、審標、決標等
    不符規定之異議、申訴，我發現得標廠商違反投標條件，以
    同意借牌投標公司之名義繕寫申請書、異議書、陳情書向有
    關機關檢舉得標廠商違反招標規定，應撤銷決標，乃在招標
    過程中行使投標人之權利，應包括在借標廠商授權範圍之內
    ，不能論以偽造文書罪等語，核與常情自屬無違，非無可採
    ，自不因被告與證人壬○○、戊○○商借合發、威力公司名
    義之時，未事先言明日後於投標過程有異議、申訴需用名義
    之情，遽謂被告有行使偽造私文書之主觀犯意。再查，證人
    即二重公司甲○○於原審審理時已坦承：「．．．投標台北
    標及板橋標當時我自己知道我的車輛有重複一事，法律限制
    是不能有與其他標重複的車輛」等語（見原審卷(二)第11、12
    頁）；而本件甲、乙二線招標本屬同一招標性質，資格限制
    均相同，況被告向合發及威力公司借牌投標時，僅泛言借牌
    投標，並未指定參加甲線或乙線，而縱有指定甲線或乙線，
    其他廠商如確有違反政府採購法之情事，被告以合發或威力
    公司名義加以檢舉違法，當有助維護政府機關採購案之公平
    性，且亦無損合發、威力公司或前臺灣省菸酒公賣局之權益
    ，是被告以兩家公司名義同時具名檢舉亦無行使偽造文書情
    事。
  5.末按刑法上偽造文書罪之成立，以足生損害於公眾或他人為
    特別要件，所謂足生損害，固不以實已發生損害為必要，然
    亦必須有足以生損害之虞者，始足當之，若其僅具偽造之形
    式，而實質上並不足以生損害之虞者，尚難構成本罪（最高
    法院49年台非字第18號判例意旨參照）。證人壬○○、戊○○既已同意被告使用合發、威力公司之名義借牌投標，則被
    告為達借牌投標之目的，以借標廠商名義，向有關機關檢舉
    得標廠商資格不合規定，請求撤銷決標，依政府採購法規定
    辦理後續決標作業，且其檢舉、異議之內容亦非無據，屬行
    使參與投標者之權利，且有助於維護政府機關採購案之公平
    性，是就此觀察尚無足生損害於合發、威力公司及機關採購
    公平之虞，核與刑法行使偽造文書之構成要件有間，自難以
    刑法偽造文書罪相繩。
六、撤銷原審判決之理由：
  (一)按犯罪事實應依證據認定之，無證據不得認定犯罪事實；不
    能證明被告犯罪者，應諭知無罪之判決，刑事訴訟法第一百
    五十四條第二項、第三百零一條第一項分別定有明文。次按
    證據之證明力，由法院本於確信自由判斷。但不得違背經驗
    法則及論理法則、無證據能力、未經合法調查之證據，不得
    作為判斷之依據，刑事訴訟法第一百五十四條第二項、第一
    百五十五條第一項及第二項復定有明文。又認定犯罪事實所
    憑之證據，雖不以直接證據為限，間接證據亦包括在內；然
    而無論直接或間接證據，其為訴訟上之證明，須於通常一般
    之人不致有所懷疑，而得確信其為真實之程度者，始得據為
    有罪之認定，而告訴人之告訴，係以使被告受刑事訴追為目
    的，是其陳述是否與事實相符，仍應調查其他證據以資審認
    。且刑事訴訟法第一百六十一條第一項規定：檢察官就被告
    犯罪事實，應負舉證責任，並指出證明之方法。因此，檢察
    官對於起訴之犯罪事實，應負提出證據及說服之實質舉證責
    任。倘其所提出之證據，不足為被告有罪之積極證明，或其
    指出證明之方法，無從說服法院形成被告有罪之心證，基於
    無罪推定之原則，自應為被告無罪之判決（最高法院四十年
    臺上字第八六號、七十六年臺上字第四九八六號及三十年上
    字第八一六號分別著有判例意旨參照）。
  (二)綜上所述，本件檢察官所舉之證據，本院認均尚未達於通常
    一般之人均不致有所懷疑，而得確信其為真實之程度；此外
    ，復查無其他積極證據足認被告乙○○有何違反政府採購法
    之犯行及行使偽造來旺公司之標單以及行使偽造合發公司、
    威力公司名義之私文書之犯行，是被告乙○○犯罪自屬不能
    證明，原審未詳勾稽，遽就被告乙○○行使偽造合發公司、
    威力公司名義之私文書部分為有罪之認定，容有未當，自應
    由本院就原判決有關被告乙○○被訴部分，予以撤銷改判，
    並另為無罪之諭知。
據上論斷，應依刑事訴訟法第369條第1項前段、第364條、第301
條第1項，判決如主文。
本案經檢察官劉斐玲到庭執行職務。
中    華    民    國    98    年    6     月    10    日
                  刑事第十一庭審判長法  官  張連財
                                    法  官  楊照男
                                    法  官  吳啟民
以上正本證明與原本無異。
檢察官如不服本判決，應於收受送達後十日內向本院提出上訴書
狀，其未敘述上訴之理由者並得於提起上訴後十日內向本院補提
理由書（均須按他造當事人之人數附繕本）「切勿逕送上級法院
」。
                                    書記官  楊妙恩
中    華    民    國    98    年    6     月    10    日
附表一 ：
┌────┬───────────────────────┐
│ 編號   │     內                       容              │
├────┼───────────────────────┤
│ 壹之一 │  合發物流公司運輸投標（乙線）資料            │
├────┼───────────────────────┤
│        │  合發物流公司汽車新領牌照登記書及其他文件    │
│        │1.台北市政府營利事業登記證                    │
│        │2.台北市汽車貨運商業同業公會會員證書          │
│        │3.汽車運輸業營業執照                          │
│        │4.統一發票購買證二紙                          │
│        │5.台北市營業人銷售額與稅額申報書七紙、台北市稅│
│        │  捐稽徵處營業稅繳款書二紙                    │
│        │6.車號Ａ六-七四七、Ａ六-九五一、Ａ六-五八０、 │
│ 壹之二 │      Ａ七-七０一、ＡＴ-九五九、Ｊ二-八二一、 │
│        │      Ａ六-七五二、Ａ六-五八三、Ａ七-五三０、 │
│        │      Ａ六-五八五、Ａ七-０四九、ＡＳ-二三九、 │
│        │      ＡＴ-五三三、ＡＳ-九八八、ＡＵ-五八五、 │
│        │      ＭＷ-一四七、ＦＨ-六三０、ＭＷ-八八０、 │
│        │      ＦＸ-七四二、ＭＷ-八０七、ＡＰ-０五七、 │
│        │      ＧＸ-Ｈ二三、ＪＥ-三一二、ＡＰ-０五六、 │
│        │  之行照、汽車新領牌照登記證書及汽機車過戶登記│
│        │  書各一份                                    │
│        │    （以上均為影本）                          │
├────┼───────────────────────┤
│        │  合發物流有限公司運輸投標（甲線資料）        │
│        │1.委託書正本二件                              │
│        │2.台灣省菸酒公賣局板橋分局所屬配屬機構菸酒貨品│
│        │  配送運輸投標單（甲線）、工程投標廠商印模單、│
│        │  切結書、退還押標金申請單正本各一件          │
│        │3.台北市政府營利事業登記證影本一件            │
│        │4.台北市汽車貨運商業同業公會會員證書          │
│ 壹之三 │5.汽車運輸營業執照、統一發票購買證影本各一件  │
│        │6.台北稅捐稽徵處營業稅繳款書影本一件          │
│        │7.台北市營業人銷售額與稅額申報書影本五件      │
│        │8.車號Ａ六-七四七、Ａ六-九五一、Ａ六-五八０、 │
│        │      Ａ七-七０一、ＡＴ-九五九、Ｊ二-八二一、 │
│        │      Ａ六-七五二、Ａ六-五八三、Ａ七-五三０、 │
│        │      Ａ六-五八五、Ａ七-０四九、Ａ六-七一六、 │
│        │      ＭＷ-一四七、ＦＨ-六三０、ＭＷ-八八０、 │
│        │      ＦＸ-七四二、ＭＷ-八０七、ＡＰ-０五七、 │
│        │      ＧＸ-Ｈ二三、ＪＥ-三一二、ＡＰ-０五六、 │
│        │  之行照、汽車新領牌照登記證書及汽機車過戶登記│
│        │  書影本各一份                                │
├────┼───────────────────────┤
│        │  合發物流有限公司運輸投標（甲線）資料        │
│        │1.支付台灣省菸酒公賣局板橋分局採購押標金支票影│
│        │  本一紙（面額三十七萬元、支票號碼ＦＫ八０一二│
│ 壹之四 │  一八六、發票日八十八年十 一月二十九日）     │
│        │2.台灣省菸酒公賣局板橋分局所屬配銷機構菸酒貨品│
│        │  配送運輸投標單（甲線）正本一件              │
│        │3.空白切結書、委託書各一件                    │
├────┼───────────────────────┤
│        │  威力汽車貨運公司文件及乙線投標單            │
│        │1.台灣省菸酒公賣局板橋分局所屬配銷機構菸酒貨品│
│        │  配送運輸投標單（乙線）正本一件              │
│        │2.台北市政府營利事業登記證、經濟部公司執照、台│
│        │  北市汽車貨運商業同業公會會員證書、汽車運輸業│
│        │  執照影本各一件                              │
│        │3.統一發票購買證影本一件                      │
│        │4.台北市營業人銷售額與稅額申報書影本七件      │
│ 貳     │5.台北市營業稅繳款書影本六件                  │
│        │6.車號Ａ０-三七０、Ａ０-八五０、ＡＰ-０四八、 │
│        │      ＡＰ-四二０、ＡＩ-五０五、ＡＫ-四０八、 │
│        │      Ａ六-四六五、Ａ六-七三九、Ａ六-四四０、 │
│        │      Ａ六-０一九、Ａ六-一八０、Ａ七-四七七、 │
│        │      Ａ七-七二七、Ａ七-四七一、Ａ七-二０八、 │
│        │      Ａ七-六三三、Ｊ五-八五一、ＡＵ-六八一、 │
│        │      ＡＵ-七八六、ＡＵ-一０一、ＡＵ-八七六、 │
│        │  之行照、汽車新領牌照登記證書及汽機車過戶登記│
│        │  書影本各一份                                │
├────┼───────────────────────┤
│        │   蓬達貨運有限公司資料                       │
│      │ 1.經濟部公司執照影本四件                     │
│        │ 2.蓋妥公司大、小章之空白十行紙四紙           │
├────┼───────────────────────┤
│ 肆     │ 展興汽車貨運有限公司押標金封壹個             │
├────┼───────────────────────┤
│ 伍之一 │ 台灣省菸酒公賣局板橋分局運輸招標乙線資料乙份 │
├────┼───────────────────────┤
│ 伍之二 │ 台灣省菸酒公賣局台南分局玉井分配站運輸招標資 │
│        │ 料乙份                                       │
├────┼───────────────────────┤
│        │ 支付台灣省菸酒公賣局板橋分局採購押標金之台北 │
│ 陸之一 │ 銀行本票影本一紙（面額五十萬元、支票號碼ＦＫ │
│        │ 0000000、發票日為八十八年十 一月二十九│
│        │ 日）                                         │
├────┼───────────────────────┤
│ 陸之二 │ 台北銀行支票簿票頭一本                       │
├────┼───────────────────────┤
│ 陸之三 │ 支票登入本一本                               │
├────┼───────────────────────┤
│ 柒之一 │ 合發物流公司章及負責人癸○○之章各一枚       │
├────┼───────────────────────┤
│ 柒之二 │ 威力公司章及負責人戊○○之章各一枚           │
├────┼───────────────────────┤
│ 柒之三 │ 蓬達貨運公司章一枚                           │
├────┼───────────────────────┤
│        │ 1.來旺貨運公司章及負責人己○○之章各一枚     │
│ 柒之四 │ 2.己○○、來旺貨運交通有限公司、台北市○○街 │
│        │   一六四巷六十弄二四號一樓、電話：00000000之 │
│        │   小長戳各一枚                               │
├────┼───────────────────────┤
│        │1.宏亞汽車貨運有限公司、隆達汽車貨運有限公司、│
│        │  太左貨運股份有限公司、宏輝交通股份有限公司、│
│ 柒之五 │  展興汽車貨運有限公司、久裕汽車貨運有限公司  │
│        │  之公司章各一枚                              │
│        │2.鄭彩雲、洪鴻麟、黃德隆、高福明之印章各一枚  │
│        │3.「台灣省菸酒公賣局板橋分局 」之印章一枚     │
├────┼───────────────────────┤
│ 捌     │  燃料費催繳通知書八件                        │
├────┼───────────────────────┤
│        │  申請函、異議書及其他相關文件                │
│        │1.支付台灣省菸酒公賣局板橋分局採購押標金之台  │
│        │  北銀行本票影本一紙（面額五十萬元、支票號碼：│
│        │  ＦＫ0000000、發票日民國八十八年十一月│
│        │  二十九日）                                  │
│        │2.台灣省菸酒公賣局板橋分局所屬配銷機構八十九、│
│ 玖     │  九十年菸酒貨品配送運輸招標公告影本一件      │
│        │3.致台灣省菸酒公賣局板橋分局政風室函一件      │
│        │4.合發物流公司致台灣省菸酒公賣局台北分局政風室│
│        │  函、申請函影本各一件                        │
│        │5.台灣省菸酒公賣局台北分局政風室函影本一件    │
│        │6.威力汽車貨運股份有限公司致台灣省菸酒公賣局申│
│        │  請書函一件                                  │
│        │7.其他相關文件                                │
└────┴───────────────────────┘
附表二：
┌────┬───────────────────────┐
│編號    │     內                        容             │
├────┼───────────────────────┤
│  一    │ 陽信商銀支票簿票頭乙本（邱登山所有）         │
├────┼───────────────────────┤
│  二    │ 存證信函乙件及相關文件一紙                   │
├────┼───────────────────────┤
│  三    │ 申請書函一紙                                 │
└────┴───────────────────────┘
附表三：
┌─┬────┬──────┬───────┬────────┬────────┐
│編│發文及收│發文具名人  │正本收文機關  │ 內容           │ 備註           │
│號│文時間  │            │              │                │                │
├─┼────┼──────┼───────┼────────┼────────┤
│1 │88年12月│合發公司    │台灣省菸酒公賣│舉發二重公司得標│合發公司及代表人│
│  │21日發文│申請函      │局板橋分局    │是否有車輛重複提│癸○○署名及公司│
│  │及收文  │            │              │出登記          │大小章（750卷第 │
│  │        │            │              │                │16頁；19053卷第 │
│  │        │            │              │                │100頁）         │
├─┼────┼──────┼───────┼────────┼────────┤
│2 │88年12月│合發公司    │台灣省菸酒公賣│函請釋疑二重公司│合發公司及代表人│
│  │23日發文│申請函      │局板橋分局    │車輛是否為開標時│癸○○署名及公司│
│  │及88年12│            │              │間提出登記      │大小章（19053卷 │
│  │月24日收│            │              │                │第101頁）       │
│  │文      │            │              │                │                │
├─┼────┼──────┼───────┼────────┼────────┤
│3 │89年1月5│威力公司    │台灣省菸酒公賣│函請速依政府採購│威力公司及代表人│
│  │日發文及│申請書      │局、台灣省菸酒│法辦理          │戊○○署名及公司│
│  │89年1月6│            │公賣局板橋分局│                │大小章（750卷第 │
│  │日收文  │            │              │                │21、23頁；19053 │
│  │        │            │              │                │卷第56、57頁）  │
├─┼────┼──────┼───────┼────────┼────────┤
│4 │89年1月6│威力公司陳情│台灣省菸酒公賣│陳情台灣省菸酒公│威力公司及代表人│
│  │日發文及│書          │局            │賣局板橋分局89、│戊○○署名及公司│
│  │89年1月7│            │              │90年煙酒貨品配銷│大小章（750卷第 │
│  │日收文  │            │              │運輸招標        │22頁）          │
├─┼────┼──────┼───────┼────────┼────────┤
│5 │89年1月6│威力公司異議│台灣省菸酒公賣│異議二重公司車輛│威力公司及代表人│
│  │日發文  │書          │局板橋分局    │重複提出登記，應│戊○○署名及公司│
│  │        │            │              │不決標          │大小章、代理人張│
│  │        │            │              │                │秋稔（750卷第41 │
│  │        │            │              │                │至43頁、19053卷 │
│  │        │            │              │                │第59至63頁）    │
├─┼────┼──────┼───────┼────────┼────────┤
│6 │89年1月 │合發公司申請│台灣省菸酒公賣│甲線得標，無正當│合發公司及代表人│
│  │11日發文│書          │局、台灣省菸酒│理由而不定約或不│癸○○署名及公司│
│  │及89年1 │            │公賣局板橋分局│履行契約。乙線得│大小章（750卷第 │
│  │月12日收│            │              │標商因可歸責事由│20頁、19053卷第 │
│  │文      │            │              │，情節重大，請依│102頁）         │
│  │        │            │              │法處理          │                │
├─┼────┼──────┼───────┼────────┼────────┤
│7 │89年1月 │合發公司陳情│台灣省菸酒公賣│建請修訂招標規範│合發公司及代表人│
│  │17日發文│書          │局板橋分局    │                │癸○○署名及公司│
│  │及收文  │            │              │                │大小章（750卷第 │
│  │        │            │              │                │38頁、19053卷第 │
│  │        │            │              │                │103頁）         │
├─┼────┼──────┼───────┼────────┼────────┤
│8 │89年1月 │威力公司申請│台灣省菸酒公賣│因得標廠商違反投│威力公司及代表人│
│  │18日發文│書          │局板橋分局    │標資格規範，不予│戊○○署名及公司│
│  │及89年1 │            │              │簽約，請依法儘速│大小章（750卷第 │
│  │月19日收│            │              │處理            │17、39頁、19053 │
│  │文      │            │              │                │卷第70、71頁）  │
├─┼────┼──────┼───────┼────────┼────────┤
│9 │89年1月 │威力公司申請│台灣省菸酒公賣│釋疑乙線得標商違│威力公司及代表人│
│  │24日發文│書          │局、行政院公共│反投標資格規範，│戊○○署名及公司│
│  │及89年1 │            │工程委員會    │不予簽約，迄今已│大小章（750卷第 │
│  │月25日收│            │              │達1個月之久，請 │18、40頁、19053 │
│  │文      │            │              │依法儘速處理    │卷第72、73頁）  │
├─┼────┼──────┼───────┼────────┼────────┤
│10│89年1月 │合發公司申請│台灣省菸酒公賣│釋疑甲線招標日期│合發公司及代表人│
│  │28日發文│書          │局、行政院公共│是否筆誤或計算錯│癸○○署名及公司│
│  │及89年1 │            │工程委員會    │誤              │大小章（19053卷 │
│  │月31日收│            │              │                │第104頁）       │
│  │文      │            │              │                │                │
├─┼────┼──────┼───────┼────────┼────────┤
│11│89年1月 │威力公司申請│台灣省菸酒公賣│乙線得標廠商違反│威力公司及代表人│
│  │29日發文│書          │局            │規定，遭撤銷決標│戊○○署名及公司│
│  │及89年1 │            │              │，請再依法辦理後│大小章（750卷第 │
│  │月31日收│            │              │續決標作業      │24頁）          │
│  │文      │            │              │                │                │
├─┼────┼──────┼───────┼────────┼────────┤
│12│89年2月2│威力公司申請│行政院公共工程│請釋示行政院公共│威力公司及代表人│
│  │日發文及│書          │委員會、台灣省│工程委員會89年1 │戊○○署名及公司│
│  │89年2月8│            │菸酒公賣局板橋│月29日傳真政府採│大小章（750卷第 │
│  │日收文  │            │分局          │購招標公告資訊查│34頁）          │
│  │        │            │              │核及回覆表      │                │
├─┼────┼──────┼───────┼────────┼────────┤
│13│89年2月2│威力公司申請│行政院公共工程│請釋示行政院公共│威力公司及代表人│
│  │日發文及│書          │委員會、台灣省│工程委員會89年1 │戊○○署名及公司│
│  │89年2月 │            │菸酒公賣局板橋│月29日傳真政府採│大小章（750卷第 │
│  │11日收文│            │分局          │購招標公告資訊查│35頁、19053卷第 │
│  │        │            │              │核及回覆表      │76、77頁）      │
├─┼────┼──────┼───────┼────────┼────────┤
│14│89年2月3│威力公司申請│台灣省菸酒公賣│請釋疑貴局板橋分│威力公司及代表人│
│  │日發文及│書          │局            │局89年2月1日（89│戊○○署名及公司│
│  │89年2月3│            │              │）公板局總字第49│大小章（19053卷 │
│  │日收文  │            │              │7號函文         │第78、79頁）    │
├─┼────┼──────┼───────┼────────┼────────┤
│15│89年2月3│威力公司申請│台灣省菸酒公賣│請釋疑貴局板橋分│威力公司及代表人│
│  │日發文及│書          │局            │局89年2月1日（89│戊○○署名及公司│
│  │89年2月9│            │              │）公板局總字第49│大小章（750卷第 │
│  │日收文  │            │              │7號函文         │33頁）          │
├─┼────┼──────┼───────┼────────┼────────┤
│16│89年2月9│威力公司陳情│台灣省菸酒公賣│乙線菸酒貨品配送│威力公司及代表人│
│  │日發文及│書          │局            │運輸決標發生異議│戊○○署名及公司│
│  │89年2月 │            │              │                │大小章（19053卷 │
│  │10日收文│            │              │                │第80頁）        │
├─┼────┼──────┼───────┼────────┼────────┤
│17│89年2月9│威力公司異議│台灣省菸酒公賣│乙線決標過程明顯│威力公司及代表人│
│  │日發文及│書          │局板橋分局    │不公，請另擇期進│戊○○署名及公司│
│  │89年2月 │            │              │行後續決標作業  │大小章、代理人張│
│  │11日收文│            │              │                │秋稔（750卷第25 │
│  │        │            │              │                │至29頁、19053卷 │
│  │        │            │              │                │第81至89頁）    │
├─┼────┼──────┼───────┼────────┼────────┤
│18│89年2月 │威力公司申請│行政院公共工程│台灣省菸酒公賣局│威力公司及代表人│
│  │21日發文│書          │委員會        │板橋分局應依法辦│戊○○署名及公司│
│  │及89年2 │            │              │理撤銷決標，依序│大小章、代理人張│
│  │月29日收│            │              │洽其他合於招標文│秋稔（19053卷第 │
│  │文      │            │              │件規定廠商，不得│91至95頁）      │
│  │        │            │              │為無正當理由之差│                │
│  │        │            │              │別，並維護公平合│                │
│  │        │            │              │理原則          │                │
├─┼────┼──────┼───────┼────────┼────────┤
│19│89年3月2│合發公司函  │台灣省菸酒公賣│請釋疑甲線菸酒貨│合發公司及壬○○│
│  │0日發文 │            │局            │品配送運輸招標採│署名、公司及代表│
│  │及89年3 │            │              │購招標公告      │人癸○○大小章（│
│  │月21日收│            │              │                │19053卷第105至  │
│  │文      │            │              │                │109頁）         │
├─┼────┼──────┼───────┼────────┼────────┤
│20│89年5月5│威力公司再訴│行政院        │不服行政院公共工│威力公司及代表人│
│  │日發文及│願書        │              │程委員會89年4月 │戊○○署名及公司│
│  │89年5月6│            │              │24日工程訴字第  │大小章、代理人張│
│  │日收文  │            │              │89010775號函暨採│秋稔（19053卷第 │
│  │        │            │              │購申訴審議判斷書│96至99頁）      │
│  │        │            │              │訴願決定，提起再│                │
│  │        │            │              │訴願            │                │
└─┴────┴──────┴───────┴────────┴────────┘


司法院資訊處製作；財團法人民間司法改革基金會備份。
